最高法院民事判決　　　　　　　　　　　　　　　八十六年度台上字第二三○三號
　　上　訴　人　乙○○
　　被 上訴 人　甲○○
　　訴訟代理人　羅明通
　　　　　　　　詹婷怡
右當事人間請求所有權移轉登記事件，上訴人對於中華民國八十五年六月十日台灣高
等法院第二審再審判決（八十三年度再字第七十號），提起上訴，本院判決如左：
    主  文
上訴駁回。
第三審訴訟費用由上訴人負擔。
    理  由
本件上訴人主張﹕伊於前訴訟程序對被上訴人起訴請求土地所有權移轉登記事件（台
灣台北地方法院八十二年度訴字第二八六三號），歷經一、二、三審均判決伊敗訴確
定。茲因發見未經斟酌之證物即二造間有關系爭坐落台北縣平溪鄉○○○段南山坪小
段一二九之二號林地（以下稱系爭土地）之所有權登記聲請書、買賣所有權移轉契約
書、委託書、台北縣平均地權土地所有權移轉登記現值申報書、土地現值（土地增值
稅）申報書之原本，如經斟酌可受較有利益之裁判。爰於法定期間內，依民事訴訟法
第四百九十六條第一項第十三款規定，提起再審之訴。求為將台灣台北地方法院八十
二年度訴字第二八六三號、台灣高等法院八十三年度上字第二二九號確定判決廢棄，
及命被上訴人將系爭土地所有權全部移轉登記與伊之判決。
被上訴人則以﹕上訴人於前訴訟程序中已據兩造間六十八年五月二十五日之契約主張
權利，並提出前開文件之影本，且經前訴訟程序歷審予以斟酌，並非不知有前開證物
致未經斟酌。況伊否認前開證物之真正，前訴訟程序證人林本仕之證詞亦不利於上訴
人，前開證物縱經斟酌仍不可能受較有利益之裁判，本件再審為無理由等語，資為抗
辯。
原審依審理之結果，以﹕按當事人發見未經斟酌之證物或得使用該證物者，得以再審
之訴對於確定終局判決聲明不服，民事訴訟法第四百九十六條第一項第十三款前段定
有明文。所謂當事人發見未經斟酌之證物或得使用該證物，係指在前訴訟程序不知有
該證物，現始知之，或雖知有此而不能使用，現始得使用者而言（最高法院三十二年
度上字第一二四七號判例參照）。查本件上訴人主張未經斟酌之證物即土地所有權移
轉登記聲請書、土地買賣所有權移轉契約書、委託書、台北縣平均地權土地所有權移
轉登記現值申報書及土地現值（土地增值稅）申報書之原本等物，於前訴訟程序事實
審業已提出上開證物之影本為證（見台灣台北地方法院八十二年度訴字第二八六三號
卷二四至三一頁），足見上訴人於前訴訟程序事實審已知有該證物存在。又上訴人對
於八十三年七月二十五日台灣高等法院八十三年度上字第二二九號判決不服上訴最高
法院，於八十三年九月二十二日之上訴理由狀內即提出上開證物原本，有民事上訴理
由狀可稽（見最高法院八十三年度台上字第二七三三號卷十七頁背面）。顯然上訴人
於前訴訟程序第二審審理時，並無不能使用該證物之情形，否則何以於前訴訟第二審
判決後上訴最高法院時，即能提出該證物原本？上訴人雖又主張前開證物置於其訴訟
代理人處無法使用，現始找得而可以使用云云，惟上訴人對於該證物置於訴訟代理人
處而有何不能使用之情形，並未舉證以實其說，其主張自不足採。參酌前揭判例意旨
，上訴人依民事訴訟法第四百九十六條第一項第十三款規定提起本件再審之訴，為無
理由，爰將上訴人再審之訴予以駁回，經核於法並無違背。上訴論旨，執與本件情形
並不相同之本院二十六年抗字第四五三號、三十三年上字第二六○○號判例，指摘原
判決不當，求予廢棄，非有理由。
據上論結，本件上訴為無理由。依民事訴訟法第四百八十一條、第四百四十九條第一
項、第七十八條，判決如主文。
中      華      民      國    八十六    年      七      月     十七     日
                              最高法院民事第二庭
                                  審判長法官  曾  桂  香
                                        法官  劉  延  村
                                        法官  徐  璧  湖
                                        法官  劉  福  聲
                                        法官  袁  再  興
      右正本證明與原本無異
                                              書  記  官
中      華      民      國    八十六    年      七      月    三十      日
